【裁判字號】    94,交訴,36
【裁判日期】    950222
【裁判案由】    交通肇事逃逸等
【裁判全文】
臺灣基隆地方法院刑事判決              94年度交訴字第36號
公  訴  人  臺灣基隆地方法院檢察署檢察官
被      告  乙○○
                      樓
上列被告因交通肇事逃逸等案件，經檢察官提起公訴（94年度偵
緝字第99號），本院判決如下：
    主  文
乙○○因過失傷害人，處有期徒刑陸月；又駕駛動力交通工具肇
事，致人受傷而逃逸，處有期徒刑壹年陸月；又未指定犯人，而
向該管公務員誣告犯罪，處有期徒刑肆月。應執行有期徒刑貳年
月。
    事實及理由
一、犯罪事實：
    乙○○於民國（下同）93年8月6日凌晨1 時30分許，駕駛車
    牌號碼4329─GZ號自用小客車，行經基隆市○○區○○路與
    義一路口時，原應注意汽車行車速度，依標誌之規定，無標
    誌者，在市區道路，時速不得超過50公里，汽車行駛時，駕
    駛人應注意車前狀況及兩車併行之間隔，並隨時採取必要之
    安全措施，而依當時情形，天候晴，夜間有照明，路面乾燥
    無障礙物，又無不能注意之情形，乙○○竟以超過70公里之
    時速超速行駛，且疏未注意車前狀況，並保持隨時可以煞停
    之距離及採取必要之安全措施，適丙○○騎乘車牌號碼AC7
    ─253 號重型機車自對向駛來欲左轉進入東六號碼頭，並以
    右手指示乙○○減速慢行，因乙○○車速過快，閃煞不及，
    撞擊丙○○所駕機車，造成丙○○人車倒地，致使丙○○因
    而受有顱內出血、右足脛骨骨折合併腔室症候群等傷害。乙
    ○○見肇事致丙○○受傷後，非但未停車救護傷者，反駕駛
    車輛逃離現場。嗣乙○○為避免責任，基於向警方誣告上開
    車輛遭不明人士竊取之犯意，於同年月6 日上午11時許，至
    基隆市警察局第四分局大武崙派出所向值班員警報案稱：上
    開車輛於93年8月6 日上午7時許，在基隆市○○○路住處道
    路前遭不明人士竊取，以未指定犯人之方式誣告他人涉犯竊
    盜罪。嗣經警以遺留在肇事現場之4329─GZ號車牌循線查獲
    。
二、認定犯罪事實所憑之證據及理由：
（一）人證
  １、證人丙○○之證述：
      證人丙○○警詢中稱：伊沿中正路由市區欲左轉進入東六
      號碼頭，要進入碼頭時是綠燈，要左轉時，突見紅色自小
      客車疾駛而來，伊以右手示意該車伊要進入東六號碼頭，
      請其注意慢行，但對方未減速，即發生撞擊等語（詳警卷
      丙○○偵訊筆錄）；於偵查中稱：我在該處等紅燈，正要
      右轉時發現肇事車輛車速很快，約有70公里以上，該車撞
      到我後車牌掉在地上，開車之人即是被告，當時是穿白上
      衣等語，（詳94年度偵字第206號偵查卷第7頁、94年度偵
      緝字第99號偵查卷第40、41頁）；於本院審理時稱：當天
      我騎機車沿中正路到東六號碼頭，要左轉進入東六號碼頭
      前，看到對向有一部紅色轎車，沿中正路往市區方向行駛
      ，當時該車行駛在外側車道，車速很快，伊停下車用手指
      示對方，伊車要過去，但對方還是直直衝撞過來，轎車撞
      到機車的右後方，．．伊能認出駕駛者就是庭上被告。因
      為被撞前，有看到該車的駕駛人，距離並不遠，約六、七
      公尺。擋風玻璃是透明的，可以看到車內的人等語（詳本
      院95年2月8日審判筆錄）。
  ２、證人沈瑞坤之證述：
      證人沈瑞坤於偵查中稱：本件肇事車輛，經勘驗結果，車
      鎖完全沒有外力侵入，車窗亦完好（除了因車禍造成之前
      車窗有撞擊痕跡），方向盤、電路均完整等語（詳94年度
      偵緝字第99號偵查卷第77、78頁）。
（二）書證
      道路交通事故現場圖、道路交通事故調查報告表（一）、
      （二）、基隆市○○○道路交通事故談話紀錄表、道路交
      通事故補充資料（二）、道路交通事故現場談話紀錄表（
      一）、（二）、事故現場照片18張、0000000000行動電話
      通聯調閱查詢單、診斷證明書、基隆市警察局刑警隊鑑識
      組刑案現場勘察報告、法務部調查局測謊報告書、基隆市
      消防局救災救護指揮中心九十三年八月五日緊急救護暨為
      民服務、內政部警政署基隆港務警察局94年11月7 日基港
      警刑字第0940012314號函、台灣基隆地方法院檢察署95年
      2月6日函及所附基隆市警察局函。
（三）被告辯解及對被告有利證據不採之理由：
      訊據被告乙○○矢口否認有上開犯行，辯稱：伊所有車牌
      號碼4329─GZ號自用小客車於94年8 月6日上午7時許，發
      現失竊，而本件案發當時，伊在家裡，未駕車外出，更未
      至肇事地點云云。經查：
  １、被告乙○○於案發後4日（即93年8月10日），於警詢時稱
      ：「（訊以你最後一次使用4329─GZ自小客車是於何時？
      使用完停放於何處？）最後一次使用是93年8 月5日下午5
      、6 時，回家停在基金一路我家樓下往情人湖產業道路白
      線旁。」、「我在家有幾次在社區商店購物旁邊打電話給
      同事（徐雲富），我打完電話約八點多就上去，要上去時
      有遇到一名警衛，他請我幫忙移一部轎車，我沒幫他移就
      上去了，約十點、十一點時就去睡覺，我八點至十點間在
      家中喝酒（喝易開罐啤酒四瓶），隔天早上六點半起床盥
      洗，約七點多就下產業道路牽車，就發現失竊，然後我就
      上樓找我女朋友（廖麗娟），我們就去大武崙派出所報案
      。」、「沒有駕車出去，也沒借人使用。」、「（訊以你
      所有4329─GZ自小客除了你有車鑰匙外，是否還有其他人
      持有？）沒有，僅有一支鎖匙。」；被告在案發後約2 個
      月（即93年9 月30日）於警詢時仍稱：「我大約二十時左
      右有到我住所樓下的商店買啤酒和花生，買好後我有用公
      用電話打電話給我同事徐雲富幫我代領薪水，之後我就上
      樓喝酒了，然後看電視之後就睡了，睡到早上六時三十分
      起床。」，並承認0000000000號行動電話係伊個人使用，
      該支電話於93年8 月5日及6日並未借予他人使用；於案發
      後約4 個月時（即93年11月23日）於警詢時依舊稱：「我
      當日早上（九十三年八月五日）八點在內湖上班，下班後
      約晚上十八時許返回我現住所，返家後我還有下樓到社區
      的商店買二瓶啤酒及花生返家，約二十二時許就睡覺了」
      、「返家後除了去樓下商店外直到隔天早上七時許，我都
      沒有外出。」，參照被告前後3 次於警詢時所為供述，可
      知被告自案發開始之初（93年8月10日）至時隔4個月後（
      93年11月23日），均一致供稱93年8 月5日自晚上8點多開
      始至6日早上7點多，均待在家中並未外出。惟於94年3 月
      9日、4月1日偵查時均稱：晚上9時、10時許，有開車到萬
      里去找朋友楊濟遠，約不到10時就回家，回家後即未再出
      去云云，被告對於當晚行蹤之說詞，前後不一。且與證人
      楊濟遠於偵查中所稱：被告大約是在8 月底有向伊借過錢
      ，去年12月底也借過錢，共只2 次等語（詳94年度偵緝字
      第99號偵查卷第70頁）不符。
  ２、又依據基隆市警察局刑警隊鑑識組刑案現場勘察報告所記
      載：檢視本件車牌號碼4329─ＧＺ號自小客車車內物件情
      形、駕駛座，未發現明顯外來跡證，兩側車門鎖、方向盤
      、相關電路均無遭破壞痕跡，引擎室及相關零件無缺損等
      情狀，再參酌證人即鑑定警員沈瑞坤之前述證言，足證本
      件肇事車輛並無被人竊取甚明。
  ３、因此，綜合上開事證，再佐以證人丙○○之證言，及被告
      經送測謊結果，於「其汽車遭竊」、「其未駕車撞及被害
      人」2 項問題上，呈情緒波動反應，研判有說謊之情事，
      被告為本件駕車肇事之人，至為灼然。
  ４、雖證人廖麗娟於警詢、偵查中均稱：被告於案發當時在家
      睡覺云云，惟查，證人與被告為同居的男女朋友關係，且
      依據證人丙○○之證言，證人廖麗娟於車禍當時亦可能在
      肇事車輛上，因此其證言，顯係迴護之詞，不足採信。
（四）按汽車行車速度，依標誌之規定，無標誌者，在市區道路
      ，時速不得超過50公里；又汽車行駛時，駕駛人應注意車
      前狀況，並隨時採取必要之安全措施，道路交通安全規則
      第93條第1項第1款、第94條第3 項分別定有明文，被告駕
      駛車輛在道路上行駛，自應依上開規定，盡必要之注意義
      務；而依卷附道路交通事故調查表暨現場圖所示情節以觀
      ，當時路況係夜間有照明、視距良好、道路無缺陷或障礙
      物，且查無不能注意之情事，乃被告竟疏未盡其注意義務
      ，貿然撞及對向騎乘機車欲左轉之丙○○，則被告行為，
      自屬過失無疑。又被告駕駛車輛行經前開地點，既因疏未
      注意，致撞及被害人丙○○，致被害人受有顱內出血、右
      足脛骨骨折合併腔室症候群等傷害。則被告之過失行為與
      被害人之傷害結果間，具有相關因果關係，自屬情極灼然
      。
（五）綜上所述，被告之辯解均不可採，本件事證明確，應依法
      論科。
三、論罪科刑：
    核被告所為，係犯刑法第284條第1項前段之過失傷害罪、第
    185條之4之交通肇事逃逸罪、第171條第1項未指定犯人誣告
    罪。又其所犯上開3 罪間，犯意各別，構成要件互異，應予
    分論併罰。爰審酌被告肇事後，未下車察看，逕行離去，且
    為卸責，竟向警員報案車輛失竊，及被害人所受之傷害程度
    ，及犯後否認犯行，尚未與被害人達成和解等一切情狀，分
    別量處如主文所示之刑，並定其執行刑。
四、應適用之法律：
    刑事訴訟法第299 條第1 項前段，刑法第185 條之4 、第28
    4條第1項前段、第171條第1 項、第51條第5款，罰金罰鍰提
    高標準條例第1條前段。
本案經檢察官甲○○到庭執行職務。
中    華    民    國    95    年    2     月    22    日
                  刑事第三庭審判長法  官  王福康
                                  法  官  王慧惠
                                  法  官  齊潔
以上正本證明與原本無異。
對於本件判決如有不服，應於收受送達後10日內，向本院提出上
訴書狀，上訴於臺灣高等法院，並按他造當事人之人數附具繕本
。
中    華    民    國    95    年    2     月    23    日
                                  書記官  潘端典
附錄論罪法條：
中華民國刑法第185條之4：
駕駛動力交通工具肇事，致人死傷而逃逸者，處6月以上5年以下
有期徒刑。
中華民國刑法第284條：
(過失傷害罪)
因過失傷害人者，處6月以下有期徒刑、拘役或500元以下罰金，
致重傷者，處1年以下有期徒刑、拘役或500元以下罰金。
從事業務之人，因業務上之過失傷害人者，處1年以下有期徒刑
拘役或1,000元以下罰金，致重傷者，處3年以下有期徒刑、拘役
或2,000元以下罰金。
中華民國刑法第171條：
(未指定犯人誣告罪)
未指定犯人，而向該管公務員誣告犯罪者，處1年以下有期徒刑
、拘役或300元以下罰金。
未指定犯人，而偽造、變造犯罪證據，或使用偽造、變造之犯罪
證據，致開始刑事訴訟程序者，亦同。


司法院資訊處製作；財團法人民間司法改革基金會備份。
